【裁判字號】    89,訴,288
【裁判日期】    890614
【裁判案由】    清償借款
【裁判全文】
臺灣屏東地方法院民事判決  八十九年度訴字第二八八號
    原      告  高雄區中小企業銀行股份有限公司
    法定代理人  丙○○
    訴訟代理人  乙○○
    被      告  甲○○
右當事人間請求清償借款事件，本院判決如左：
    主    文
被告應給付原告新台幣貳佰柒拾玖萬玖仟玖佰肆拾壹元，及自民國八十八年二月十三
日起至清償日止，按週年利率百分之九．一計算之利息，暨自民國八十八年三月十三
日起至清償日止，逾期在六個月以內部分，按上開利率百分之十，逾期超過六個月部
分，按上開利率百分之二十計算之違約金。
訴訟費用由被告負擔。
    事    實
甲、原告方面：
一、聲明：求為判決如主文所示。
二、陳述：被告甲○○於民國八十七年八月一日為房屋貸款，向原告借用新台幣（下
    同）三百二十七萬元，約定清償期為一○二年七月二十五日，利息按週年利率百
    分之九．一計付，如未按期繳納本息，被告即喪失期限之利益，逾期清償在六個
    月以內者，按上開利率百分之十，逾期超過六個月者，按上開利率百分之二十計
    付違約金。詎被告自八十八年二月十三日後，即未再繳息，迄今尚欠本金二百七
    十九萬九千九百四十一元及利息、違約金，為此提起本件訴訟。
三、證據：提出借據、授信約定書、放款帳卡、他項權利證明書、抵押權設定契約書
    各一件為證。
乙、被告方面：
一、聲明：求為判決駁回原告之訴。
二、陳述：授信約定書及借據雖係真正，但房屋業已出賣予訴外人包育忠，嗣後並均
    由其至銀行繳息；且被告曾以電話通知原告此事，而八十八年間為報稅之用，向
    原告要求發給繳款證明書時，原告以被告非房屋所有人為由不同意發給，可證原
    告亦知房屋已為包育忠所有。
三、證據：提出高雄區中小企業銀行87年息證43號證明書、不動產買賣契約書各一件
    為證，並聲請訊問證人陳秀雄。
    理    由
一、本件原告主張被告甲○○於八十七年八月一日向原告借款三百二十七萬元，約定
    清償期為一○二年七月二十五日，如未按期繳納本息，被告即喪失期限之利益，
    詎被告自八十八年二月十三日起，即未再繳息，迄今尚欠本金二百七十九萬九千
    九百四十一元及利息、違約金，爰訴請被告給付前開金額及利息、違約金。被告
    則辯稱：房屋已出賣予訴外人包育忠，且被告曾以電話通知原告此事，原告已知
    房屋為包育忠所有等語。
二、查本件原告主張被告借款三百二十七萬元，並自八十八年二月十三日起，未再繳
    息之事實，業據其提出借據、授信約定書及放款帳卡各一件為證，且為被告所自
    認，堪信為真實。至被告雖以原告已受通知該房屋所有權業經移轉予訴外人包育
    忠云云置辯，並提出不動產買賣契約書一件為證。惟按當事人主張有利於己之事
    實者，就其事實有舉證之責任；又第三人與債務人訂立契約承擔其債務者，非經
    債權人承認，對於債權人不生效力，民事訴訟法第二百七十七條、民法第三百零
    一條分別定有明文。本件被告雖聲請訊問證人陳秀雄，然其於本院審理時係證稱
    ：「原告通知被告繳息時，曾受被告所託至銀行說明訴外人包育忠欲於二信設定
    抵押借款來還原告貸款，並塗銷抵押登記，原告有稱儘快辦理，但二信貸款沒有
    辦妥。」等語，是顯難據其證言而為原告承認被告與訴外人包育忠間債務承擔之
    認定；至該不動產買賣契約書第二條(二)固載明：「尾款新台幣二百八十萬元正由
    乙方（即包育忠）承受移轉完成後向銀行申請核貸後直接承受其貸款」，惟被告
    既未能舉證已得原告之承認，則其性質至多係所謂之「履行承擔」，即第三人與
    債務人約定，由第三人對債權人為給付，以使債務人免其債務之契約；惟其僅屬
    第三人與債務人間之內部關係，而以第三人負擔債務人對債權人所負債務為契約
    之標的，第三人係立於債權人與債務人間債之關係以外之地位，對於債務人負有
    履行債務人債務之義務，故揆諸前開說明，被告以之對抗原告之主張，尚非可取
    。從而，原告依消費借貸之法律關係，訴請被告應給付原告前開金額及其利息與
    違約金，於法即無不合，所訴應予准許。
據上論結，本件原告之訴為有理由，並依民事訴訟法第七十八條，判決如主文。
中      華      民      國    八十九    年      六      月    十四      日
                                    臺灣屏東地方法院民事第二庭
~B 審判長法官  洪有川
~B 法      官  黃義成
~B 法      官  王幸華
右為正本係照原本作成
如對本判決上訴，須於判決送達後廿日內向本院提出上訴狀
~B 法院書記官  張文俊
中      華      民      國    八十九    年      六      月    十四      日


司法院資訊處製作；財團法人民間司法改革基金會備份。
